【裁判字號】    94,交聲,2168
【裁判日期】    950216
【裁判案由】    交管條例聲異
【裁判全文】
臺灣板橋地方法院交通事件裁定        94年度交聲字第2168號
原處分機關  交通部公路總局臺北區監理所
異  議  人
即受處分人  甲○○
上列異議人即受處分人因違反道路交通管理處罰條例案件，對於
交通部公路總局臺北區監理所於民國九十四年十一月三十日以北
監自裁字第裁四０－ＤＡ0000000號所為之裁決處分（原
舉發案號：桃園縣政府警察局九十四年十月十四日桃警局交字第
ＤＡ0000000號），聲明異議，本院裁定如下：
    主  文
原處分撤銷。
甲○○汽車駕駛人，行經有燈光號誌管制之交岔路口闖紅燈，處
罰鍰新臺幣貳仟柒佰元，並記違規點數參點。又駕駛汽車有違反
道路交通管理處罰條例之行為，經交通勤務警察制止時，拒絕停
車接受稽查而逃逸，處新臺幣參仟元，並記違規點數壹點。
    理  由
一、本件原處分意旨略以：異議人即受處分人甲○○駕駛車牌號
    碼七Ｗ－一八００號自小客車，於民國九十四年十月十四日
    下午六時二分許，行經有燈光號誌管制之桃園縣桃園巿中山
    路與龍安街交岔路口，闖紅燈，經交通勤務警察鳴笛攔停，
    竟拒絕停止接受稽查而逃逸，而為警逕行製單舉發，乃依道
    路交通管理處罰條例第五十三條第一項以及同條例第六十條
    第一項規定各處罰鍰新臺幣（下同）二千七百元以及三千元
    等語。
二、本件聲明異議意旨略以：異議人於九十四年十月十四日傍晚
    十八時二分，在桃園市○○路與龍安街口，遭警察開立之紅
    單（按：應係指舉發違反道路交通管理事件通知單），紅單
    上兩條罰款與現場情況不符，當時伊駕駛一臺一九九三年出
    廠的三菱轎跑車，從桃園市○○路行至龍安街左轉，當時正
    值下班時間，車輛擁擠，車子還在行進時，交通號誌是綠燈
    ，車輛緩慢行進至馬路中央時，交通號誌轉變為紅燈，已無
    法後退，為了不影響交通秩序與他人行車安全，所以才繼續
    前進，並不是故意闖紅燈；依照紅單上記載「經警方鳴笛攔
    停，不停並逃逸」，當時正值下班時間，車輛行進速度緩慢
    ，走兩步停四步，也可說是行人走路幾乎要比車子快，伊該
    如何逃逸，而且當時並無看到稽查取締之警察向前來取締和
    攔停之動作，為何當時警察不當場取締開立罰單，而是以逕
    行舉發再以郵寄方式告知，爰請求撤銷原處分云云。
三、按汽車駕駛人，行經有燈光號誌管制之交岔路口闖紅燈者，
    處一千八百元以上五千四百元以下罰鍰。又汽車駕駛人，駕
    駛汽車有違反本條例之行為，經交通勤務警察或依法令執行
    交通稽查任務人員制止時，不聽制止或拒絕停車接受稽查而
    逃逸者，除按各該條規定處罰外，處三千元以上六千元以下
    罰鍰。又汽車駕駛人違反本條例第六十條第一項、第五十三
    條者，除依原條款處罰鍰外，並各予記違規點數一點、三點
    ，道路交通管理處罰條例第五十三條、第六十條第一項以及
    第六十三條第一項第一款、第三款分別定有明文。
四、經查：
  (一)本件異議人於九十四年十月十四日下午六時二分許，駕駛車
    牌號碼七Ｗ－０三一號自小客車，沿桃園縣桃園市○○路欲
    左轉龍安街行駛，途經設有燈光號誌管制之中山路與龍安街
    口，闖紅燈而違規自中山路左轉龍安街行駛，經適在該處執
    行交通疏導勤務之桃園縣政府警察局桃園分局龍安派出所警
    員乙○○當場吹哨並以手勢指示停車受檢，惟異議人未停車
    接受交通稽查而逃逸，經乙○○當場抄錄車號，再查證該車
    車籍資料、確認車身顏色及車號後，依法逕行製單舉發，並
    經原處分機關交通部總局臺北區監理所各裁處罰鍰二千七百
    元及三千元等情，有桃園縣政府警察局九十四年十月十四日
    桃警局交字第ＤＡ0000000號舉發違反道路交通管理
    事件通知單影本、交通部公路總局臺北區監理所九十四年十
    一月三十日北監自裁字第裁四０－ＤＡ0000000號裁
    決書影本各一件附卷可稽；且證人乙○○並到庭具結證述稱
    ：當時伊在中山路號誌由黃變紅燈時，舉起指揮棒並鳴笛一
    長聲，告知中山路車輛必須停止，車號七Ｗ－一八００號車
    輛在伊鳴笛完時，仍停在中山路之停止線，這個時候龍安街
    已經變成綠燈，之前由中山路左轉龍安街之車輛還沒有消化
    完，這臺車見還有一點空隙，就強行左轉龍安街，到了路中
    間，伊以指揮棒指該車告訴渠要停止、不能再往前來，因為
    如果渠越過停止線後能立即停下來，就不至於會影響到龍安
    街直行之車流，但是因渠仍強行通過交岔路口左轉龍安街之
    故，導致直行龍安街之車輛要等渠過後才能行進；該車是三
    菱黑色，行李箱上有安裝尾翼，伊立即記下車號及車身特徵
    ，回所後反查車主資料，直接開單告發等語屬實（見本院九
    十五年一月九日訊問筆錄），則異議人駕車沿中山路直行至
    中山路與龍安街口時，見中山路號誌轉為紅燈，已有煞停在
    停止線前之動作，竟又起步越過停止線強行左轉龍安街，其
    有闖紅燈之違規行為，至為明顯，而異議人嗣亦於本院調查
    時自承：伊知道伊闖紅燈不對等語（見同上訊問筆錄），足
    見其前稱：伊車輛還在行進時，交通號誌是綠燈，嗣緩慢行
    進至馬路中央時，交通號誌轉變為紅燈，已無法後退，始繼
    續前進，並不是故意闖紅燈云云，自與事實不符。
  (二)又異議人復辯稱：當時警察若有敲車窗玻璃指示伊停下來，
    伊也可以停下來，但伊沒有看到警察要攔停之動作，只有看
    到示意伊停車，警員就在車子旁邊，可以向前來取締伊云云
    ；然衡諸當時屬交通尖峰時段，路況擁塞多車，車速不快，
    在此等情況下，一般道路使用人於使用道路時，對於在場執
    勤警員之指揮當係顯而易見；況異議人既自承已目視執勤警
    員有指示停車之動作，自當服從指揮、立即停車，豈有要求
    執勤警員必須趨前敲車窗之理？對此，證人乙○○亦證稱：
    當時伊主要是以交通疏導為原則，伊還要注意其他用路人，
    所以只需要紀錄車號等語（見同上訊問筆錄），是交通執勤
    警員之職務除依法取締違規用路人外，尚負有維持交通秩序
    之義務，異議人既已見交通警察示意停車，當可將車輛駛至
    不影響車流之處停車，以接受稽查；且證人乙○○與異議人
    素不相識，亦無仇怨，實難認其有何故意誣陷異議人之動機
    與必要，是異議人辯稱：伊沒有看到要警察攔停之動作云云
    ，實不足採信。
五、綜上，異議人駕駛上揭自小客車，在前述時間及地點，確有
    闖紅燈以及拒絕停車接受稽查而逃逸等違規行為至明。異議
    人猶執前詞聲明異議，為無理由；原處分機關援引道路交通
    管理處罰條例第五十三條第一項及第六十條第一項規定分別
    裁處異議人罰鍰二千七百元及三千元，固非無據，惟漏未依
    同條例第六十三條第一項第三款、第一款規定，併分別予以
    記違規點數三點、一點，尚有未恰。是本件異議雖無理由，
    惟原處分既有前開瑕疵，爰裁定撤銷原處分，另行裁處如主
    文，用期適法。
六、依道路交通案件處理辦法第二十條前段，裁定如主文。
中    華    民    國    95    年    2     月    16    日
                  交通法庭  法  官  王  瑜  玲
上列正本證明與原本無異。
如不服本裁定，應於裁定送達後5日內向本院提出抗告狀。
中    華    民    國    95    年    2     月    17    日
                            書記官  黃  頌  棻


司法院資訊處製作；財團法人民間司法改革基金會備份。
